ACORDAO-COMPLETO-2558423

ACÓRDÃO 9266/2022 ATA 41/2022 - PRIMEIRA CÂMARA

VISTOS, relatados e discutidos estes autos de embargos de declaração opostos por Allison da Costa Dias contra o Acórdão 4832/2022-TCU-Primeira Câmara,
ACORDAM os Ministros do Tribunal de Contas da União, reunidos em sessão da Primeira Câmara, diante das razões expostas pelo relator, em:
9.1. conhecer dos embargos de declaração para, no mérito, rejeitá-los;
9.2. reconhecer, de ofício, a prescrição da pretensão de ressarcimento e, em razão disso, tornar sem efeito o Acórdão 472/2020-TCU-Primeira Câmara;
9.3. dar ciência deste acórdão ao embargante e aos demais interessados;
9.4. arquivar o presente processo.

Embargos de declaração em tomada de contas especial

Primeira Câmara

Ministério da Cultura (extinta).

3. Interessados/Responsáveis/Recorrentes:
3.1. Responsáveis: Allison da Costa Dias (XXX.716.091-XX); Instituto de Pesquisa e Ação Comunitária - Ipac-df (06.216.657/0001-77).
3.2. Recorrente: Allison da Costa Dias (XXX.716.091-XX).

13.1. Ministros presentes: Benjamin Zymler (na Presidência), Walton Alencar Rodrigues (Relator) e Jorge Oliveira.
13.2. Ministro-Substituto presente: Augusto Sherman Cavalcanti.

WALTON ALENCAR RODRIGUES

Ministro Walton Alencar Rodrigues.

Trata-se de embargos de declaração opostos por Allison da Costa Dias contra o Acórdão 4832/2022-TCU-Primeira Câmara, de minha relatoria, o qual conheceu do recurso de reconsideração e, no mérito, negou-lhe provimento.
O embargante alega que o acórdão possui duas contradições.
A primeira foi assim descrita: 
"Portanto, com as devidas vênias, o presente acórdão é contraditório quando reconhece que o prazo para exigibilidade de apresentação de documentos da defesa se iniciou em 18/10/2007 e a defesa somente teve acesso a presente Tomada de Contas Especial em 13/12/2018 e exige que o mesmo deva apresentar novamente toda a documentação que encontrava-se na guarda do antigo Ministério da Cultura".
A segunda contradição teria ocorrido em razão do entendimento do Supremo Tribunal Federal no sentido de que o prazo da prescrição ressarcitória é de 5 anos e não de 10 anos.
Ao final, pugna pelo "reconhecimento da prescrição punitiva do estado, ou então, que seja reconhecido prejudicado o exercício da ampla defesa e do contraditório devido ao extravio ou não apresentação da documentação juntada no processo de controle interno".

não há.

Procurador Júlio Marcelo de Oliveira.

EMBARGOS DE DECLARAÇÃO. CONHECIMENTO. AUSÊNCIA DE OMISSÃO OU OBSCURIDADE. NÃO PROVIMENTO. RECONHECIMENTO DA PRESCRIÇÃO. MATÉRIA QUE DEVE SER RECONHECIDA DE OFÍCIO.

TOMADA DE CONTAS ESPECIAL (TCE)

Secretaria de Recursos (Serur); Secretaria de Controle Externo de Tomada de Contas Especial (SecexTCE).

Trata-se de embargos de declaração opostos por Allison da Costa Dias contra o Acórdão 4832/2022-TCU-Primeira Câmara, de minha relatoria, o qual conheceu do recurso de reconsideração e, no mérito, negou-lhe provimento.
Conheço dos embargos de declaração, por atenderem aos requisitos atinentes à espécie.
O embargante alega que o acórdão possui duas contradições. A primeira é relativa ao período de guarda da documentação, acerca da qual afirma que seria contraditório lhe exigir "apresentar novamente toda a documentação que se encontrava na guarda do antigo Ministério da Cultura"; a segunda está relacionada à prescrição, pois, segundo alega, o acórdão afrontaria a jurisprudência do STF. 
Como se observa, o embargante limita-se a elencar motivos de discordância para com os fundamentos da decisão recorrida.
Não restou demonstrado que nenhum fato ou premissa adotada no voto condutor da decisão estaria em contradição com o acórdão prolatado ou com o próprio voto. Assim, busca o embargante rediscutir o mérito da decisão embargada, o que não é permito nesta espécie recursal. 
O tema da prescrição, por exemplo, foi devidamente fundamentado no voto, com base na jurisprudência desta Corte, então vigente, não havendo que se falar em nenhuma contradição.
Contudo, após a publicação do Acórdão, sobreveio a Resolução 344 do TCU, de 11 de outubro de 2022, a qual regulamenta, no âmbito do Tribunal, a prescrição das pretensões punitiva e de ressarcimento, tendo, consequentemente, alterado os parâmetros utilizados na decisão recorrida. 
Sendo assim, embora não haja contradição a justificar o provimento dos embargos, deve-se, de ofício, realizar nova análise da matéria, a qual deve recair apenas sobre a prescrição da pretensão de ressarcimento, pois a prescrição da pretensão punitiva já fora reconhecida.
 No caso, deve-se reconhecer que a pretensão de ressarcimento está prescrita, em razão da prescrição intercorrente, uma vez que após o Expediente de 18/7/2011 (peça 1, p. 155) , que diligenciou o responsável para a apresentação de documentos complementares, apenas em 22/8/2016, mais de 5 anos depois, houve nova manifestação da Administração Pública (peça 1, p. 173-180) . A prescrição intercorrente operou-se, assim, em 18/7/2014, e, além disso, a prescrição quinquenal também teria ocorrido, em 18/7/2016. 
Assim, não havendo omissão, obscuridade ou contradição no Acórdão embargado, rejeito os presentes embargos de declaração, mas reconheço, de ofício, a prescrição da pretensão de ressarcimento, tornando-se sem efeito o Acórdão 472/2020-TCU-Primeira Câmara, relator o E. Ministro Bruno Dantas. 
Nestes termos, Voto no sentido de que o Tribunal acolha a minuta de acórdão que submeto à deliberação deste Colegiado.
TCU, Sala das Sessões, em 29 de novembro de 2022. 
WALTON ALENCAR RODRIGUES 
Relator